【裁判字號】    95,台抗,41
【裁判日期】    950119
【裁判案由】    拍賣抵押物強制執行聲明異議
【裁判全文】
最高法院民事裁定                九十五年度台抗字第四一號
    再抗告人  甲○○
    代 理 人  吳明澤律師
上列再抗告人因與澤普世一資產管理股份有限公司間拍賣抵押物
強制執行聲明異議事件，對於中華民國九十四年十月十八日台灣
高等法院台南分院裁定（九十四年度抗字第四七三號），提起再
抗告，本院裁定如下：
    主  文
再抗告駁回。
再抗告程序費用由再抗告人負擔。
    理  由
本件台灣台南地方法院（下稱台南地院）九十二年度執字第三三
六○○號相對人即債權人澤普世一資產管理股份有限公司與債務
人長億實業股份有限公司（下稱長億公司）間拍賣抵押物強制執
行事件，再抗告人對於台南地院除去抵押物租賃權後拍賣之執行
方法聲明異議，台南地院裁定予以駁回，再抗告人提起抗告。原
法院以：不動產所有人設定抵押權後，於同一不動產上固得設定
地上權或其他權利，但其抵押權不因此而受影響，民法第八百六
十六條定有明文。故不動產所有人設定抵押權後，雖得依上開規
定就同一不動產與第三人設定權利，但如抵押權設定後與第三人
訂立租賃契約，而致抵押物之賣得價金，或抵押權人原得收取之
法定孳息，有所影響者，依上開法文規定，不問其契約之成立，
在抵押物扣押之前或後，對於抵押權人當然不能生效，抵押權人
因屆期未受償而聲請拍賣抵押物時，執行法院自得依聲請或依職
權除去該租賃關係，以無租賃狀態逕行強制執行，經司法院院字
第一四四六號解釋在案。抵押人於設定抵押權後將不動產出租予
他人，致拍定人無法取得占有，當然影響拍定價格，因此造成拍
定價格低於抵押權所擔保之債權額，難謂對抵押權無影響，是以
修正後之強制執行法第九十八條第二項亦規定，不動產之租賃關
係發生於抵押權設定之後，並對抵押權有影響，經執行法院除去
者，不隨同移轉。本件債務人長億公司於民國八十八年三月及九
十年四月，將執行標的之抵押物即系爭房屋設定最高限額抵押權
與相對人之前手萬通商業銀行，再抗告人自承於九十二年間始承
租占有系爭房屋及轉租他人使用，顯係於抵押權設定後，始占有
使用至明。而上開房屋因再抗告人及他人占有使用，以不點交為
拍賣條件，經於九十三年十二月二日實施第一次拍賣，無人應買
而未拍定，足見再抗告人占有及轉租他人使用系爭房屋，已影響
應買人之購買意願，並有礙相對人債權之受償，執行法院即台南
地院將此占有使用之租賃關係除去後拍賣，自無不合。再抗告人
以其係於查封前取得租賃權，指摘台南地院裁定不當，尚無可取
。至再抗告人將房屋轉租與洪朝福等人使用，洪朝福等人均曾收
受排除租賃權之執行命令，並未聲明異議，且其租賃權亦係成立
於抵押權設定之後，依前揭說明，再抗告人占有及轉租既已影響
應買人之購買意願，執行法院依抵押權人之聲請，將此項占有使
用關係除去後拍賣，即無不合等詞，因而維持台南地院所為駁回
再抗告人聲明異議之裁定，駁回其抗告，經核於法洵無違誤。查
再抗告人將系爭房屋轉租他人使用，次承租人縱有變動情形，亦
與再抗告人之租賃權應予除去尚無關涉。再抗告意旨，謂台南地
院未查明次承租人之變動情形，不得查封拍賣云云，指摘原裁定
不當，聲明廢棄，難認有理由。
據上論結，本件再抗告為無理由。依強制執行法第三十條之一，
民事訴訟法第四百九十五條之一第二項、第四百八十一條、第四
百四十九條第一項、第九十五條、第七十八條，裁定如主文。
中    華    民    國  九十五  年    一    月   十九   日
                      最高法院民事第二庭
                          審判長法官  蕭  亨  國
                                法官  陳  淑  敏
                                法官  葉  勝  利
                                法官  陳  碧  玉
                                法官  王  仁  貴
      本件正本證明與原本無異
                                      書  記  官
中    華    民    國  九十五  年    一    月  二十七  日
                                                      V


司法院資訊處製作；財團法人民間司法改革基金會備份。
